臺灣基隆地方法院刑事簡易判決　　　 100年度基簡字第1660號
聲　請　人　臺灣基隆地方法院檢察署檢察官
被　　　告　陳小玲
上列被告因詐欺案件，經檢察官聲請以簡易判決處刑（100年度
偵字第4341號），本院判決如下︰
    主  文
陳小玲幫助意圖為自己不法之所有，以詐術使人將本人之物交付
，累犯，處有期徒刑肆月，如易科罰金，以新臺幣壹仟元折算壹
日。
    事實及理由
一、前案紀錄：
    陳小玲前因(甲)施用第一、二級毒品案件，經臺灣高等法院於
    民國94年8月23日，以94年度上訴字第1876號判決判處有期
    徒刑1年、9月確定；復因(乙)施用第二級毒品案件，經本院於
    95年1月27日，以94年度易字第492號判決判處有期徒刑10月
    確定；因(丙)竊盜案件，經本院於95年4月28日，以95年度易
    字第143號判決判處有期徒刑3月、1年1月確定；因(丁)施用第
    一、二級毒品，經本院於95年6月30日，以95年度訴字第449
    號判決判處有期徒刑9月、7月確定；復因(戊)幫助詐欺案件，
    由本院於95年11月14日，以95年度易字第446號判決判處有
    期徒刑4月確定；再因(己)施用第一、二級毒品案件，經臺灣
    桃園地方法院於96年2月9日，以96年度訴字第3號判決判處
    有期徒刑1年、4月確定。其後，因中華民國九十六年罪犯減
    刑條例之公布施行，上開案件嗣經臺灣桃園地方法院以97年
    度聲減字第121號裁定減刑並經合併定應執行刑，其中所犯
    (甲)(乙)案及(丙)案中所處之有期徒刑3月，經裁定減刑並定執行
    有期徒刑1年3月、(丁)(戊)二案及(丙)案所處之有期徒刑1年1月，
    則裁定減刑並定應執行有期徒刑1年2月、(己)案則裁定減刑並
    合併定應執行有期徒刑6月，且依序發監執行，並於98年7月
    9日縮刑期滿執行完畢（構成累犯）。
二、本案事實：
    陳小玲明知金融機構帳戶為個人信用之表徵，復依一般社會
    生活經驗，可得預見任意提供自己或親人在金融機構開設之
    帳戶（含存摺、提款卡、密碼）供他人使用，可能幫助不法
    犯罪集團掩飾或隱匿犯罪所得之財物，致使被害人及警方追
    查無門，仍不違背其本意，基於幫助詐欺取財之不確定故意
    ，於100年8月20日下午4時30分許，在基隆火車站大門前，
    將其所開立中華郵政股份有限公司基隆南榮路郵局
    00000000000000號帳戶之（下稱南榮路郵局帳戶）存摺封面
    影本及提款卡，交付某真實姓名年籍不詳之詐騙集團成員，
    嗣後另以電話告以提款卡密碼。嗣該男子所組成之詐騙集團
    成員，乃意圖為自己不法之所有，基於詐欺取財之犯意聯絡
    ，於附表編號1至4所示之時間，以各該編號項下所示之方式
    ，向莊瀚翔、林心雅、陳宗逸、褚家吟施行詐術，致使莊瀚
    翔、林心雅、陳宗逸、褚家吟均陷於錯誤，而將附表所示款
    項匯入陳小玲所有上開南榮路郵局之帳戶內（各被害人遭詐
    騙之過程，詳如附表編號1至4所示），因而受有損害。案經
    基隆市警察局第一分局報告臺灣基隆地方法院檢察署檢察官
    偵查後聲請簡易判決處刑。
三、認定事實所憑證據及理由：
(一)被告陳小玲固辯稱：伊係應徵電動玩具外場幫客人兌換錢之
    工作，應李經理之要求而交付南榮路郵局帳戶之存摺封面影
    本、提款卡，並因怕警察查緝，所以對方要用伊的帳戶存提
    款，伊始將密碼告知對方云云，惟查：
  1.被告陳小玲所開立上開南榮路郵局之帳戶，業遭不詳人士用
    以詐騙被害人莊瀚翔、林心雅、陳宗逸、褚家吟，致其等陷
    於錯誤，而將被詐欺如附表編號1至4所示之款項，分別如數
    匯入被告所有之南榮路郵局帳戶內等情，業據被害人莊瀚翔
    、林心雅、褚家吟於警詢指述明確（偵卷第11頁、本院卷第
    34頁至第36頁、第51頁至第53頁），並據證人陳宗逸於本院
    調查中結證證述綦詳（本院卷67頁至第68頁）；且有中華郵
    政股份有限公司基隆郵局100年11月25日基字第10018006 89
    號函暨所附交易清單、南榮路郵局帳戶之開戶資料（本院卷
    第25頁、第28至31頁）、內政部警政署反詐騙案件紀錄表1
    紙（莊瀚翔部分）、內政部警政署反詐騙諮詢專線紀錄表3
    紙（林心雅、陳宗逸、褚家吟部分）、郵政自動櫃員機交易
    明細表1紙（偵卷第17頁、第20頁至第23頁）、合作金庫銀
    行自動櫃員機交易明細表1紙、本院公務電話紀錄表1紙、被
    害人林心雅之存摺影本及中華郵政股份有限公司南投郵局
    100年12月20日投營字第1002900996號函暨所附客戶歷史交
    易清單（本院卷第55頁、第60頁至第61頁、第63頁至第65
    頁）在卷可稽，足認被告所開立之南榮路郵局帳戶，確已供
    有意行騙之不詳人士所組成之詐騙集團為如附表編號1至4所
    示犯行之匯款所用，殆無疑義。
  2.被告固以前詞置辯，然查：設定金融存款帳戶，事關存戶個
    人財產權益之保障，與存戶之印鑑章、提款卡結合，其專屬
    性、私密性更形提高，除非本人或與本人具密切之關係者，
    難認有何理由可自由流通使用該存摺、提款卡，一般人亦均
    有應妥為保管存摺、提款卡，以防止被他人冒用之認識，縱
    有特殊情況偶有將存摺、提款卡交付他人之需，亦必深入瞭
    解其用途後再行提供以使用，乃係吾人日常生活經驗與事理
    ；況本件被告陳小玲為具有智識能力之成年人，且前曾因提
    供其婆婆林玉貞所設帳戶之存摺、提款卡及密碼予姓名年籍
    不詳之成年男子供為詐騙犯行，而經本院以95年易字第446
    號判處有期徒刑4月確定，有刑事判決1份（本院卷第71頁至
    第76頁）存卷可稽，對於提供帳戶予非親非故之人，受讓人
    係為從事財產犯罪乙節，更當知悉甚稔；且被告於警詢中亦
    自承：其有詢問對方是否係詐騙集團，顯見其於提供上開南
    榮路郵局帳戶之存摺、密碼時，心中已然產生懷疑，足認被
    告應可預見該不詳姓名之男子取走其帳戶提領工具，恐將利
    用其金融機構帳戶，作為詐欺犯罪使用，竟仍將上開帳戶之
    提款卡及密碼等提領工具交付予該不熟識之人，供上開人等
    作為上開詐欺取財犯罪使用，顯不違反其本意，是雖卷內事
    證並無積極證據證明被告知悉實施詐欺者將如何犯罪，而不
    能於本件認定被告有實施詐欺犯行之共同犯意聯絡；但被告
    既對交付自己金融帳戶予他人使用，可能遭持以從事財產犯
    罪有所認知，其有幫助他人犯詐欺罪之不確定犯罪故意甚明
    ，則被告幫助犯詐欺取財之犯行堪以認定。
四、論罪科刑：
(一)按刑法上之幫助犯，係對於犯罪與正犯有共同之認識，而以
    幫助之意思，對於正犯資以助力，而未參與實施犯罪之行為
    者而言（最高法院75年度臺上字第1509號、88年度臺上字第
    1270號判決亦同此意旨）。是以如未參與實施犯罪構成要件
    之行為，而係出於幫助之意思提供助力，即屬幫助犯，而非
    共同正犯。本件被告陳小玲將其申請開立之南榮路郵局之存
    摺封面、提款卡連同密碼交付予真實姓名不詳之詐欺集團成
    員，使該詐欺集團作為對附表所示被害人莊瀚翔等人實行詐
    欺取財犯罪之取款工具，其行為性質上僅可認為係詐欺取財
    構成要件以外之幫助行為，尚難遽認係與前述詐欺行為人本
    於共同犯罪之犯意聯絡，而有參與或分擔向被害人詐欺之犯
    行。
(二)核被告陳小玲所為，係犯刑法第30條第1項前段、第339條第
    1項之幫助詐欺取財罪。再附表編號2至4所示之犯罪事實與
    聲請簡易判決處刑書所載犯罪事實（即附表編號1所示），
    均係詐騙集團使用被告之同一金融帳戶（即南榮路郵局帳戶
    ）作為詐騙犯罪工具，就被告而言，二者具有想像競合犯之
    裁判上一罪關係，本院自應併予審理。被告以一幫助行為，
    幫助該詐欺成員先後詐騙被害人莊瀚翔、林心雅、陳宗逸、
    褚家吟，而觸犯數幫助詐欺取財罪，為同種想像競合，應依
    刑法第55條規定從一幫助詐欺取財罪處斷。又被告係基於幫
    助之意思，參與詐欺取財犯罪構成要件以外之行為，為幫助
    犯，應依刑法第30條第2項之規定，按正犯之刑減輕之。另
    被告前曾受事實及理由欄一所載論罪科刑執行完畢情形，有
    臺灣高等法院被告前案紀錄表1份附卷可參，其於有期徒刑
    執行完畢後，5年以內故意再犯本件有期徒刑以上之罪，為
    累犯，應依刑法第47條第1項規定加重其刑，並依法先加後
    減之。
(三)爰審酌被告提供其所開立帳戶之提款卡及密碼供他人非法使
    用，助長詐欺犯罪，擾亂金融交易秩序，實為社會層出不窮
    詐財事件發生之根源，並使犯罪之追查趨於複雜，所生危害
    非輕，兼衡其犯罪動機、手段及犯後態度，並參酌附表所示
    被害人莊瀚翔等人遭詐騙之金額等一切情狀，量處如主文所
    示之刑，並諭知易科罰金之折算標準，以示懲儆。
(四)又被告將基隆南榮路郵局存摺封面影本及提款卡，已交予犯
    罪之成員，未經扣案，兼參上開帳戶已通報為警示帳戶，已
    無沒收之必要，爰不為沒收之諭知。
(五)至於檢察官於聲請簡易判決處刑書所載被告於100年8月20
    日下午4時30分許，於基隆火車站前，除交付基隆南榮路郵
    局之提款卡、密碼外，同時亦將其所有臺灣銀行基隆分行帳
    號000000000000號帳戶之提款卡、密碼併為交付乙節，雖有
    卷存臺灣銀行基隆分行100年9月27日基隆營密字第10005003
    3361號函暨所附開戶資料、歷史明細查詢（偵卷第66頁至第
    70頁）為憑，然卷內並無被害人匯款至被告上開臺灣銀行基
    隆分行帳戶之相關事證，此外，復查無其他積極證據足認被
    告就此部分有何幫助詐欺取財之犯行，惟此部分與前開有罪
    部分既具有想像競合犯之裁判上一罪關係，爰不另為無罪之
    諭知，附此敘明。
五、據上論斷，依刑事訴訟法第449條第1項前段、第454條第1項
    ，刑法第339條第1項、第30條、第55條、第47條第1項、第
    41條第1項前段，刑法施行法第1條之1，逕以簡易判決處刑
    如主文。
六、如不服本判決，應於判決送達後10日內，向本院提出上訴書
    狀，敘述上訴理由，上訴於本院合議庭。
中    華    民    國   100    年    12    月    30    日
                    基隆簡易庭法  官  周霙蘭
以上正本證明與原本無異。
如不服本判決，應於判決送達後10日內，向本院提出上訴書狀，
敘述上訴理由，上訴於本院合議庭，並按他造當事人之人數附具
繕本。
中    華    民    國   100    年    12    月    30    日
                              書記官  翁其良
論罪法條：
中華民國刑法第339條
（普通詐欺罪）意圖為自己或第三人不法之所有，以詐術使人將
本人或第三人之物交付者，處5年以下有期徒刑、拘役或科或併
科1千元以下罰金。
以前項方法得財產上不法之利益或使第三人得之者，亦同。
前二項之未遂犯罰之。
【附表】
 ┌─┬───┬────────────┬──────┬────┬───────┐
 │編│被害人│詐欺時間及手段          │匯入帳號    │被害金額│   備    註   │
 │號│      │                        │            │（新台幣│              │
 │  │      │                        │            │）      │              │
 ├─┼───┼────────────┼──────┼────┼───────┤
 │1 │莊瀚翔│100 年8 月21日晚上8 時許│中華郵政股份│29,988元│              │
 │  │      │詐騙集團成員撥打莊瀚翔之│有限公司基隆│        │              │
 │  │      │電話，佯稱莊瀚翔向Happy │南榮路郵局戶│        │              │
 │  │      │Go購物網站購買商品分期有│名：『陳小玲│        │              │
 │  │      │問題，要求莊瀚翔至提款機│』，帳號：  │        │              │
 │  │      │前按其指示操作以取消分期│『0000000000│        │              │
 │  │      │付款設定之名義，致莊瀚翔│3988』。    │        │              │
 │  │      │陷於錯誤，而於同日晚間8 │            │        │              │
 │  │      │時45分許，在高雄市三民區│            │        │              │
 │  │      │民族一路519 號郵局之自動│            │        │              │
 │  │      │櫃員機操作匯款。        │            │        │              │
 ├─┼───┼────────────┼──────┼────┼───────┤
 │2 │林心雅│100年8月21日晚上9時許詐 │中華郵政股份│29,988元│              │
 │  │      │騙集團成員撥打林心雅之電│有限公司基隆│        │              │
 │  │      │話，佯稱向林心雅前於購物│南榮路郵局戶│        │              │
 │  │      │網站購買化妝品之資料填寫│名：『陳小玲│        │              │
 │  │      │誤，要求林心雅至提款機前│』，帳號：  │        │              │
 │  │      │按其指示操作，致林心雅陷│『0000000000│        │              │
 │  │      │於錯誤，而於翌日在南投縣│3988』。    │        │              │
 │  │      │竹山鎮東埔蚋郵局之自動櫃│            │        │              │
 │  │      │員機操作匯款。          │            │        │              │
 ├─┼───┼────────────┼──────┼────┼───────┤
 │3 │陳宗逸│100年8月21日晚間7 時許，│中華郵政股份│60,000元│              │
 │  │      │詐騙集團成員撥打陳宗逸電│有限公司基隆│        │              │
 │  │      │話佯稱其於網站購物誤設為│南榮路郵局戶│        │              │
 │  │      │分期付款，需至自動櫃員機│名：『陳小玲│        │              │
 │  │      │操作以取消分期付款，使陳│』，帳號：  │        │              │
 │  │      │宗逸陷於錯誤，依對方指示│『0000000000│        │              │
 │  │      │，分別自其母郵局帳號「  │3988』。    │        │              │
 │  │      │00000000000000」及新光銀│            │        │              │
 │  │      │行帳號「00000000000000」│            │        │              │
 │  │      │之帳戶內，各匯款30,000元│            │        │              │
 │  │      │至陳小玲帳戶內。        │            │        │              │
 ├─┼───┼────────────┼──────┼────┼───────┤
 │4 │褚家吟│100年8月21日下午4 時許，│中華郵政股份│4,321元 │              │
 │  │      │詐騙集團成員撥打褚家吟電│有限公司基隆│        │              │
 │  │      │話佯稱其於奇摩網站購物誤│南榮路郵局戶│        │              │
 │  │      │設為分期付款，需至自動櫃│名：『陳小玲│        │              │
 │  │      │員機操作以取消分期付款，│』，帳號：  │        │              │
 │  │      │使褚家吟陷於錯誤，依對方│『0000000000│        │              │
 │  │      │指示，自其姐國泰世華銀行│3988』。    │        │              │
 │  │      │帳號「000000000000」之帳│            │        │              │
 │  │      │戶內，匯款4,321元至至陳 │            │        │              │
 │  │      │小玲帳戶內。            │            │        │              │
 └─┴───┴────────────┴──────┴────┴───────┘